臺灣高等法院刑事判決　　　　　　　　100年度上易字第667號
上　訴　人　臺灣桃園地方法院檢察署檢察官
被　　　告　黃勝坤
上列上訴人因被告詐欺案件，不服臺灣桃園地方法院99年度易字
第684號，中華民國100年1月17日第一審判決（起訴案號：臺灣
桃園地方法院檢察署99年度偵字第11125號），提起上訴，本院
判決如下：
    主  文
原判決撤銷。
黃勝坤幫助意圖為自己不法之所有，以詐術使人將本人之物交付
，處有期徒刑參月，如易科罰金，以新臺幣壹仟元折算壹日。
    事  實
一、黃勝坤能預見一般取得他人金融帳戶使用者，常與財產犯罪
    所需有密切關聯，可能係為掩飾不法犯行，避免有偵查犯罪
    權限之執法人員循線查緝，以確保犯罪所得之不法利益，並
    掩人耳目，竟仍以縱有人以其提供之金融帳戶實施詐欺取財
    犯行，亦不違背其本意之幫助犯意，將其所有於中華郵政股
    份有限公司大溪郵局所申請開立之帳號00000000000000號帳
    戶（下稱大溪郵局帳戶），於民國97年間某日，在不詳處所
    ，將上開帳戶之存摺、提款卡、印章及密碼等物提供予某姓
    名年籍不詳之人供詐欺集團成員使用。嗣取得前開帳戶之詐
    欺集團成員，即意圖為自己不法之所有，於(一)98年9月21 日
    下午1時許，在無名小站網路聊天室與陳瀚潮攀談後，佯稱
    可與其援交，惟須先至提款機前操作確認身分，使陳瀚潮陷
    於錯誤，旋於同日晚上7時19分許，依指示操作自動櫃員機
    ，將新臺幣（下同）3,000元匯款周世熙（所涉幫助詐欺，
    另案經臺灣板橋地方法院判決有期徒刑4月確定）所有於第
    一商業銀行林口分行所申請開立之帳號000000 00000000 號
    帳戶(下稱第一銀行帳戶)，嗣詐欺集團再自上開第一銀行帳
    戶內之30,000元匯款至黃勝坤上揭帳戶。(二)上開詐騙集團之
    成員，於98年9月21日某時，在網路聊天室與林蜞楓攀談後
    ，佯稱可與其援交，惟須先至提款機前操作確認身分，使林
    蜞楓陷於錯誤，旋於同日某時，依指示操作自動櫃員機，將
    4,983元匯款至黃勝坤上開帳戶。(三)上開詐騙集團之成員，
    於98年9月21日某時，在網路聊天室與趙首傑攀談後，佯稱
    可與其交朋友，但經濟上有困難要借錢，使趙首傑陷於錯誤
    ，旋於同日某時，依指示操作自動櫃員機，將6014元匯款至
    黃勝坤上開帳戶。(四)上開詐騙集團之成員，於98年9月21日
    某時，打電話予陳靜芬佯稱為其朋友陳木蘭，急需用錢要要
    借錢，使陳靜芬陷於錯誤，旋於同日某時，至銀行匯款50,
    000匯款至黃勝坤上開帳戶。
二、案經臺灣板橋地方法院檢察署檢察官自動簽分呈請臺灣高等
    法院檢察署檢察官令轉臺灣高等法院檢察署偵查起訴
    理      由
壹、程序部分：
    按「被告以外之人於審判外之陳述，雖不符前四條之規定，
    而經當事人於審判程序同意作為證據，法院審酌該言詞陳述
    或書面陳述作成時之狀況，認為適當者，亦得為證據。」刑
    事訴訟法第159條之5定有明文。本案認定犯罪事實所引用之
    本案卷內所有卷證資料（包含文書證據、物證等證據），並
    無證據證明係公務員違背法定程序所取得，且當事人於本院
    審理終結前就卷內所有之卷證資料之證據能力均表示無意見
    而同意作為證據，本院審酌卷內證據作成時之狀況並無瑕疵
    之情狀存在而認為適當，復查無顯有不可信之情況存在，又
    卷內之文書證據，亦無刑事訴訟法第159條之4之顯有不可信
    之情況與不得作為證據之情形，則依刑事訴訟法第159條之5
    之規定，本案認定事實所引用之本案卷證所有傳聞證據，均
    有證據能力，自得為證據。
貳、實體部分:
一、訊據被告黃勝坤矢口否認有何幫助詐欺犯行，辯稱:伊將上
    開大溪郵局帳戶存摺、提款卡及密碼等資料交給伊兒子黃錦
    溢，伊曾撿到伊鄰居周世熙的存簿，但非本件證人周世熙，
    可能是同名不同人等語。經查:
(一)上開事實一、(一)被害人陳瀚潮之部分，業據證人周世熙(所
    涉幫助詐欺，另案經臺灣板橋地方法院判決有期徒刑4月確
    定）上開第一銀行帳戶係於98年9月21日晚間7時2分許，匯
    款3萬元至被告黃勝坤上開大溪郵局帳戶內，此有證人周世
    熙第一銀行及被告黃勝坤大溪郵局帳戶開戶基本資料影本及
    交易明細各1份附卷可稽。而被害人陳瀚潮係於98年9月21日
    下午1時許至同日晚間7時許間某時許接獲詐騙電話，佯稱須
    先支付援交代價3000元等語，其便陷於錯誤而於同日晚間7
    時19分許操作自動櫃員機以現金存款方式將3000元存入證人
    周世熙上開第一銀行帳戶內，此據證人即被害人陳瀚潮於警
    詢中證述綦詳，並有第一銀行自動櫃員機交易明細、證人周
    世熙第一銀行帳戶開戶基本資料影本及交易明細各1份此有
    被告黃勝坤大溪郵局帳戶交易明細1份在卷可稽，可見被害
    人陳翰潮指述非虛。
(二)至於上開事實一、(二)(三)(四)被害人林蜞楓、趙首傑、陳靜芬部
    分，亦據被害人林蜞楓、趙首傑、陳靜芬於原審及本院審理
    時指述在卷，並有被告前開帳戶之開戶申請書、交易明細表
    及彰化商業銀行中和分行99.10.19彰中和字第0992316號函
    覆資料、臺灣銀行西屯分行99.10.21西屯營字第0990002989
    號函覆資料及渣打商銀99.10.25渣打商銀CB-OPS字第099333
    18號函覆資料等在卷可憑，可見被害人林蜞楓、趙首傑、陳
    靜芬之指述非虛。
(三)被告於本案偵訊時辯稱其存摺、印章、提款卡、密碼都遺失
    了，遺失很多年，我是在2年前在桃園縣大溪鎮○○路○段
    336巷39號的家裡發現遺失，但並沒有去郵局掛失，且身份
    證及存款簿都擺家裡，並沒有借別人使用等語（見臺灣板橋
    地方法院檢察署99年度偵字第5879號卷第8頁）。嗣其在原
    審審理時又辯稱大溪郵局存摺跟印章是交給我兒子當兵時候
    用的，當時孩子在宜蘭當兵時候弄掉的等語（見原審卷第53
    頁反面），亦前後不一。若其提款卡確係交給其兒子遺失，
    何以就該帳戶的如何遺失均無法為一致之說明？且上開帳戶
    若確係被告交給其兒子黃錦溢後遺失，被告為何未至郵局掛
    失亦不合常理。
(四)再證人趙世熙於原審證稱：伊並不認識被告及其兒子，伊帳
    戶並無遺失是交給一個胖胖的女子等語（見原審卷第138頁
    ），是被告所辯伊曾撿到過趙世熙之存摺，尚不足採。是綜
    合上情以觀，堪認被告所有上揭金融機構帳戶之存摺、印章
    、金融卡，並非交其兒子黃錦溢後遺失，而係被告自行交予
    他人使用無疑。
(五)本案罪證明確，被告應以論罪科刑。
二、按刑法上之幫助犯，係對於犯罪與正犯有共同之認識，而以
    幫助之意思，對於正犯資以助力，而未參與實施犯罪之行為
    者而言（最高法院75年度臺上字第1509號、88年度臺上字第
    1270號判決意旨參照）。故如未參與實施犯罪構成要件之行
    為，僅係出於幫助之意思提供助力，即屬幫助犯，而非共同
    正犯。本件被告黃勝坤基於幫助之犯意，提供系爭帳戶之金
    融卡及密碼予真實姓名、年籍不詳之成年人，該成年人利用
    被告之幫助，意圖為自己不法之所有，施用詐術使被害人陳
    瀚潮、林蜞楓、趙首傑、陳靜芬陷於錯誤，而於上述時間分
    別匯款至周世熙上揭帳戶再轉匯或直接匯至系爭帳戶內，被
    告所為係幫助犯刑法第339條第1項詐欺取財罪。公訴人起訴
    事實雖未敘及事實一之(二)、(三)、(四)部分犯行，然該部分與公
    訴人起訴之犯罪事實屬實質上一罪之關係，應為起訴效力所
    及，，本院自應併予審究，附此敘明。被告係以1幫助詐欺
    取財行為，使該成年人得以分別詐騙陳瀚潮、林蜞楓、趙首
    傑、陳靜芬，致其等陷於錯誤，因而交付財物，被告提供帳
    戶幫助詐欺取財之行為雖僅有1個，但被害人有4人，為1行
    為觸犯數罪名之同種想像競合犯，應從一重處斷。被告幫助
    他人犯上開詐欺罪，爰依刑法第30條第2項規定，按正犯之
    刑減輕之。
三、原審遽採被告之辯解，而為其無罪之諭知，尚有未洽，檢察
    官執此提起上訴，指摘原判決不當，為有理由，應由本院將
    原判決撤銷改判。爰審酌被告之品行、智識程度、犯罪之動
    機、手段、被害人遭詐騙金額，及犯罪後之態度等一切情狀
    ，量處如主文所示之刑，並諭知易科罰金之折算標準。
據上論斷，應依刑事訴訟法第371條、第369條第1項前段、第364
條、第299條第1項前段，刑法第30條第1項、第2項、第339條第1
項、第41條第1項前段，刑法施行法第1條之1判決如主文。
本案經檢察官周誠南到庭執行職務。
中    華    民    國    100    年    6    月    16    日
                  刑事第三庭審判長法  官  陳博志
                                  法  官  許文章
                                  法  官  陳德民
以上正本證明與原本無異。
不得上訴。
                                  書記官  高麗雯
中    華    民    國   100    年    6     月    20    日
附錄：本案論罪科刑法條全文
刑法第30條幫助他人實行犯罪行為者，為幫助犯。雖他人不知幫
助之情者，亦同。
幫助犯之處罰，得按正犯之刑減輕之。
第339條第1項
意圖為自己或第三人不法之所有，以詐術使人將本人或第三人之
物交付者，處五年以下有期徒刑、拘役或科或併科一千元以下罰
金。